臺灣高雄地方法院刑事判決　　　　　110年度審交易字第556號
公　訴　人　臺灣高雄地方檢察署檢察官
被　　　告　王家輝


上列被告因過失傷害案件，經檢察官提起公訴（110年度偵字第9
626號），本院判決如下：
    主  文
王家輝犯汽車駕駛人，無駕駛執照駕車，過失傷害罪，處有期徒
刑陸月，如易科罰金，以新臺幣壹仟元折算壹日。
    事  實
一、王家輝未考領普通重型機車駕駛執照，竟於民國109年10月1
    8日中午12時許，騎乘車牌號碼000-000號普通重型機車，沿
    高雄市鼓山區鼓山三路由南往北行駛，駛至鼓山三路與內惟
    路口時，本應注意行駛至交岔路口，其行進應遵守燈光號誌
    ，且車輛面對圓形紅燈表示禁止通行，不得超越停止線或進
    入路口，而當時天候晴、日間自然光線、柏油路面、路面乾
    燥、無缺陷、無障礙物，視距良好，並無其他不能注意之情
    事，竟疏未注意，貿然闖紅燈，欲通過該交岔路口，適有蔡
    美蓮騎乘車牌號碼000-0000號普通重型機車，沿內惟路由東
    往西亦行駛至該路口，雙方見狀，閃煞皆已不及，兩車遂發
    生碰撞，蔡美蓮當場人、車倒地，受有胸部挫傷、左肋骨2
    支骨折併血氣胸、腹部挫傷併脾臟破裂之傷害。王家輝於肇
    事後，報案人或勤務中心轉來資料未報明肇事人姓名，處理
    人員前往傷者就醫之醫院處理時，王家輝在場，並當場承認
    為肇事人，自首並願接受裁判。
二、案經蔡美蓮訴由高雄市政府警察局鼓山分局移送臺灣高雄地
    方法院檢察署檢察官偵查起訴。
    理  由
壹、證據能力部分：
    按被告以外之人於審判外之言詞或書面陳述，除法律有規定
    者外，不得作為證據；又被告以外之人於審判外之陳述，雖
    不符刑事訴訟法第159條之1至第159條之4之規定，而經當事
    人於審判程序同意作為證據，法院審酌該言詞陳述或書面陳
    述作成時之情況，認為適當者，亦得為證據，刑事訴訟法第
    159條第1項、第159條之5第1項分別定有明文。查檢察官、
    被告對於本判決所引用各項傳聞證據，均明示同意有證據能
    力（見審交易卷第95頁），本院審酌各該證據並非違法取得
    ，與待證事實具關聯性，證明力亦非明顯過低，以之作為證
    據使用係屬適當，自得採為認定事實之證據。
貳、認定犯罪事實所憑之證據及理由：
    訊據被告王家輝固不諱言於前揭時、地，與蔡美蓮騎乘之機
    車發生擦撞，蔡美蓮受有起訴書所載傷勢等情，惟否認有何
    過失傷害之犯行，辯稱：當下我到醫院看蔡美蓮，她說她是
    閃前面的貨車，我是跟著貨車行駛，所以我認為我是綠燈；
    我沒有注意到號誌等語（見審交易卷第97頁、第101頁）。
    經查：
一、前揭被告不諱言部分，業據證人蔡美蓮於警詢時證述明確，
    且有道路交通事故現場圖、道路交通事故調查報告表㈠、㈡
    -1、高雄市立聯合醫院診斷證明書各1份、現場及車損照片
    20張在卷可佐，此部分事實，堪以認定。
二、被告以前詞置辯，故本案有疑義，應予審究者，厥為：被告
    有無闖紅燈，導致本案車禍之發生？本院說明如下：
㈠、證人蔡美蓮於警詢時證稱：我是由內惟路東向西行駛，行駛
    至鼓山三路時發生車禍，當時是綠燈剛起步，所以大約時速
    10至20公里，我是綠燈起步，視線及天候都正常等語（見警
    卷第6頁）。核與被告於事故發生當時所製作之談話紀錄表
    所載之其有闖紅燈之記載相符。再者，被告在該談話紀錄表
    及現場圖之闖紅燈的文字旁，俱有簽名確認等情，有談話紀
    錄表、現場圖各1份存卷可稽（見警卷第18頁、審交易卷第
    73頁）。何況，被告於偵訊時亦供稱：我當時是視線死角，
    沒有注意燈號，因為旁邊的民眾說我闖紅燈，我就這樣跟員
    警講等詞（見偵卷第14頁），益證被告於警詢時確實有向警
    方坦認闖紅燈之事實，是以證人蔡美蓮前揭所言，應堪信實
    。
㈡、按汽車行駛至交岔路口，其行進應遵守燈光號誌，且車輛面
    對圓形紅燈表示禁止通行，不得超越停止線或進入路口，道
    路交通安全規則第102條第1項第1款及道路交通標誌標線號
    誌設置規則第206條第1項第5款第1目分別定有明文。查：被
    告於本件交通事故發生時，雖未領得普通重型機車駕駛執照
    乙節，業據被告於本院審理時供承在卷（見審交易卷第101
    頁），亦有道路交通事故調查報告表㈡-1可查（見審交易卷
    第79頁），然汽車行駛至交岔路口，不得闖越紅燈之規定，
    為公眾週知之基本交通安全規則，被告不能諉為不知，其騎
    車本應注意該義務，而當時天候晴、日間自然光線、柏油路
    面、路面乾燥、無缺陷、無障礙物，視距良好，並無其他不
    能注意之情事，有道路交通事故調查報告表㈠在卷可稽（見
    審交易卷第75頁），客觀上無不能注意之情事，被告竟騎車
    闖越紅燈，應有過失甚明。
㈢、被告上揭過失致蔡美蓮受有如事實欄所載之傷勢，此有高雄
    市立聯合醫院診斷證明書在卷可憑（見警卷第11頁），足認
    被告之過失行為與蔡美蓮前揭傷害間，有相當因果關係，是
    其過失傷害犯行，堪以認定。
四、參諸上情，被告前開所辯，顯不可採，本件被告過失傷害之
    犯行，事證明確，應依法論科。
參、論罪科刑：
一、核被告王家輝所為，係犯道路交通管理處罰條例第86條第1
    項、刑法第284條前段之汽車駕駛人無駕駛執照駕車因過失
    傷害人罪，並應依上開條例規定加重其刑。
二、被告於肇事後，報案人或勤指中心轉來資料未報明肇事人姓
    名，處理人員前往現場處理時，被告在場，並當場承認為肇
    事人乙節，有高雄市政府警察局道路交通事故肇事人自首情
    形紀錄表附卷可查（見審交易卷第115頁），核與自首要件
    相符，依刑法第62條前段之規定，減輕其刑。另被告同時有
    上開刑之加重、減輕事由，依刑法第71條第1項規定，先加
    後減之。
三、本院審酌被告未考領合格之機車駕照前，本不得騎車，卻逕
    自騎車上路，又闖越紅燈號誌，過失程度甚大；造成蔡美蓮
    受有上述骨折、脾臟破裂等傷勢，傷勢不輕，迄今仍未賠償
    蔡美蓮，難認犯後態度良好。惟考量被告年僅20歲；暨思以
    被告於警詢時自述之智識程度及家庭經濟狀況等一切情況，
    量處如主文所示之刑，並諭知易科罰金之折算標準。
據上論斷，應依刑事訴訟法第299條第1項前段，道路交通管理處
罰條例第86條第1項，刑法第284條前段、第62條前段、第41條第
1項前段，刑法施行法第1條之1第1項，判決如主文。
本案經檢察官張志杰提起公訴，檢察官范文欽到庭執行職務。
中    華    民    國   110    年    11    月    18    日
                  刑事第五庭  法  官   陳川傑
以上正本證明與原本無異。
如不服本判決應於收受本判決送達後20日內向本院提出上訴書狀
，並應敘述具體理由。其未敘述上訴理由者，應於上訴期間屆滿
後20日內向本院補提理由書狀（均須按他造當事人之人數附繕本
）「切勿逕送上級法院」。
因疫情而遲誤不變期間，得向法院聲請回復原狀。
中    華    民    國   110    年    11    月    18    日
                              書記官   王翌翔
附錄本件論罪科刑之法條全文：
中華民國刑法第284條
因過失傷害人者，處1年以下有期徒刑、拘役或10萬元以下罰金
；致重傷者，處3年以下有期徒刑、拘役或30萬元以下罰金。
　
道路交通管理處罰條例第86條第1項
汽車駕駛人，無駕駛執照駕車、酒醉駕車、吸食毒品或迷幻藥駕
車、行駛人行道或行經行人穿越道不依規定讓行人優先通行，因
而致人受傷或死亡，依法應負刑事責任者，加重其刑至二分之一
。